【裁判字號】    92,上訴,46
【裁判日期】    921110
【裁判案由】    強盜等
【裁判全文】
臺灣高等法院花蓮分院刑事判決                      九十二年度上訴字第四六號
    上  訴  人  臺灣花蓮地方法院檢察署檢察官
    被      告  乙○○
    指定辯護人  本院候補法官魏于傑
右上訴人因被告強盜等案件，不服臺灣花蓮地方法院九十一年度訴緝字第一四號中華
民國九十一年十二月二十四日第一審判決（起訴案號：臺灣花蓮地方法院檢察署八十
九年度偵字第九號）提起上訴，本院判決如左：
    主  文
上訴駁回。
    理  由
一、台灣花蓮地方法院檢察署檢察官在原審法院之公訴意旨略以：被告乙○○意圖為
    自己不法之所有，於民國八十八年九月六日凌晨二時二十分許，攜帶客觀上得為
    凶器之鐵鉗乙把，侵入花蓮縣鳳林鎮○○里○○路八號之二被害人甲○○所開設
    府群餐廳，竊取餐廳內財物大衛杜夫、七星、長壽、白長壽等牌香煙共計四條，
    並以鐵鉗尾端一字起子破壞該餐廳內櫃台抽屜及伴唱機具投幣箱，正欲再行竊取
    財物時，適觸動餐廳防盜系統警鈴，被害人聞聲先報警後並趕赴餐廳查看，發現
    被告正在店內以工具撬開破壞櫃檯抽屜後，其欲逮捕被告時，被告竟基於脫免逮
    捕之犯意，對於追捕之甲○○施以強暴，雙方發生扭打，甲○○幸未成傷，被告
    隨後則遭據報趕往現場之員警逮捕，因認被告涉犯刑法第三百三十條、第三百二
    十九條、第三百二十一條第一項第三款準強盜罪嫌云云。
二、按已經提起公訴或自訴之案件，在同一法院重行起訴者，應諭知不受理之判決，
    刑事訴訟法第三百零三條第二款定有明文。而訴訟法上所謂一事不再理之原則，
    關於實質上一罪或裁判上一罪，均有其適用（最高法院六十年台非字第七七號判
    例意旨參照）；又告訴人之告訴，係以使被告受刑事訴追為目的，是其陳述是否
    與事實相符，仍應調查其他證據以資審認（最高法院五十二年台上字第一三００
    號判例意旨參照）。
三、本件公訴人認被告涉犯前揭準強盜罪嫌，無非係以告訴人甲○○之指述為其主要
    論據。訊據被告固坦承於右揭時、地侵入府群餐廳行竊不諱，惟否認有何準強盜
    之犯行，辯稱：伊是從廁所窗戶進入，並非從後門進入，且伊是在逃跑之過程中
    被甲○○持鐵棍毆打致左手骨折，伊並未毆打告訴人等語。
四、經查：
  (一)被告前因意圖為自己不法之所有，基於概括之竊盜犯意，先後於八十八年六月二
    十九日凌晨四時三十分許、同年七月二日晚上八時許、同年七月五日凌晨五時許
    、同年七月十日下午四時許、同年七月十五日凌晨四時許、同年七月二十八日晚
    上十時許及同年八月十日凌晨某時，分別侵入花蓮縣花蓮市○○路五五一號二樓
    閣樓卡拉ＯＫ店、同縣花蓮市○○○路八十八號摘星夢卡拉ＯＫ店、同縣新城鄉
    嘉新十五號、同縣花蓮市○○○路六十八號海中花ＫＴＶ店、同縣花蓮市○○○
    路四十號花魁卡拉ＯＫ店、同縣花蓮市○○路三十八號鄉野釣蝦場及同縣花蓮市
    ○○路三嘉一釣蝦場竊取財物，業經臺灣花蓮地方法院檢察署檢察官於八十九年
    一月十日以八十八年度偵字第三六五五號提起公訴及同署檢察官以八十八年度偵
    字第四０七一號移送併案審理，頃由臺灣花蓮地方法院以八十九年度易字第三五
    號（嗣改分九十一年度易緝字第二一號）乙案審理中，先此說明。
  (二)告訴人甲○○於警訊、偵查中雖指證稱：伊由後門進入欲阻止被告行竊時為被告
    所發現，當伊追捕被告時，被告想往外逃逸，二人因此發生扭打，當時被告手上
    握有鐵鉗云云。惟查其嗣於原審審理時則證稱：伊進入屋內時被告已在櫃臺內翻
    抽屜，伊用左手抓住被告之右手，但被告掙脫了，當時感覺有一個冰涼之硬物碰
    到伊的手，應該是鐵做的，伊隨即往後退而跌倒，被告趁機逃往屋外，伊起身追
    逐，在餐廳外攔到被告等語（見原審卷第一三六頁），且證人即到場之警員彭康
    瑋於本院審理時亦到庭證稱：伊到場時並未見到被告對告訴人施加暴力，伊等看
    到竊賊時，其已蹲在田邊了等語（見本院九十二年四月二日訊問筆錄第五頁），
    足見被告僅有掙脫告訴人之動作，並未與告訴人甲○○發生扭打，亦未對告訴人
    施加暴力。
  (三)且查被告當天凌晨被警逮捕後曾因手部疼痛而由警方先行送往鳳林榮民醫院醫治
    然後再返回派出所錄供，此情亦據證人即到場之警員鄧安富證實在卷（見本院九
    十二年五月五日訊問筆錄），嗣經診療結果，被告左手單獨尺骨骨折，前臂有開
    放性傷口（撕裂傷），且於護理站作檢傷分類時，即向醫護人員主訴：「被打，
    左手無法抬起」，此有上開醫院驗傷診斷書（附於警卷）、急診紀錄及急診護理
    評估表（附於本院卷）各乙份在卷可稽，並經證人即時任該醫院護理師之陶士瑛
    到庭證述在卷（見本院九十二年七月二十三日訊問筆錄第三頁）。其後在鳳林派
    出所錄供時及在鳳林分局刑事組接受複訊時，被告又兩度表明手傷係遭告訴人持
    鐵棍毆打所致，並表示欲對告訴人提出傷害告訴，致告訴人於當日下午前往鳳林
    派出所製作筆錄時，得知被告將對伊提起傷害告訴，乃刻意誇大升高被告在場與
    其抗爭之情節以求平衡，即不能不無合理之懷疑。雖告訴人否認曾持鐵棍毆擊被
    告成傷，且現場亦無鐵棍扣案；然依常理，告訴人在驚覺餐廳被竊賊侵入，隻身
    趕往漆黑之餐廳內部探查賊蹤，於警尚未到來之前，為免本身遭遇不測，當應持
    械防身，殊無可能赤手空拳率予進入之理，則被告所辯受傷情節，當非子虛杜撰
    ；且查告訴人若未持械進入餐廳內追捕被告，奈何被告受傷程度反較手無寸鐵之
    告訴人嚴重甚多，是告訴人所為不利於被告之指述，並不合理，無從盡信。
  (四)按竊盜或搶奪，因防護贓物、脫免逮捕或湮滅罪證，而當場施以強暴脅迫者，以
    強盜論，刑法第三百二十九條定有明文，是準強盜罪之成立，須有當場施以強暴
    脅迫者始足當之。本件被告僅有掙脫之行為，並未對告訴人施加暴力乙節，已如
    前述，而被告並未出言恐嚇、脅迫告訴人等情，亦據證人甲○○證述明確（見本
    院九十二年四月二日訊問筆錄第四頁），足見被告並無當場施以強暴脅迫之犯行
    ，自不得以準強盜罪相繩，至多僅可認定被告有竊盜之犯行。
五、綜上所述，本件被告所犯竊盜罪嫌與其於前案被訴之犯罪事實，不但時間緊接，
    且基本犯罪構成要件均屬相同，顯係基於概括犯意反覆而為，屬裁判上一罪之連
    續犯關係，應為前案起訴效力所及，公訴人於八十九年二月十八日再就被告本件
    竊盜犯行向臺灣花蓮地方法院提起公訴，顯係對已提起公訴之案件重行起訴，依
    法自應為不受理之判決。原審乃不經言詞辯論而諭知本件公訴不受理，認事用法
    並無違誤。公訴人上訴猶執證據取捨事項再為爭執，指摘原判決不當，求為撤銷
    改判，為無理由，應予駁回，並不經言詞辯論為之。
據上論斷，應依刑事訴訟法第三百六十八條、第三百七十二條，判決如主文。
中      華      民      國    九十二        年    十一      月    十    日
                              審判長法官  吳  鴻  章
                                    法官  林  慶  煙
                                    法官  張  健  河
右為正本證明與原本無異。
如不服本判決，應於判決送達後十日內向本院提出上訴狀。其未述理由者，並應於
提出上訴狀後十日內向本院補提理由狀(須附繕本)。
                                  書記官  陳  有  信
中      華      民      國    九十二        年    十一      月    十    日


司法院資訊處製作；財團法人民間司法改革基金會備份。
